最高法院刑事判決　　　　　　　　　　　　　　　九十三年度台上字第五九五一號
　　上　訴　人　甲○○
　　　　　　　　乙○○
右上訴人等因偽造文書案件，不服台灣高等法院中華民國九十一年一月九日第二審更
審判決（九十年度上更(一)字第一００五號，起訴案號：台灣板橋地方法院檢察署八十
六年度偵字第五四四、一一四三０號），提起上訴，本院判決如左：
    主  文
原判決關於甲○○部分撤銷，發回台灣高等法院。
其他上訴駁回。
    理  由
一關於發回部分（即甲○○部分）：
本件原判決認定上訴人甲○○明知法國國家巴黎銀行並未發出國外匯入匯款電文予華
南商業銀行股份有限公司（以下稱華南銀行），為能自華南銀行詐領不實之匯款，竟
基於為自己不法所有之意圖，先於民國八十五年八月初之某日，在友人陳明仁（未據
起訴）位於台北縣中和市○○路四六四巷二弄六號住處，告知若幫伊至華南銀行新莊
分行開戶，將給予新台幣（下同）十萬元之報酬，陳明仁得知上情後即於同年月中旬
之某日，在莊世宗（未據起訴）位於台北市○○路○段一三六巷十六弄六號住處轉知
上訴人上揭所述事項，莊世宗亦於得知上情後，與陳明仁及其妻潘美玲（未據起訴）
與上訴人均基於犯意之聯絡，惟莊世宗未同意開戶並再轉告乙○○（陳明仁、莊世宗
、潘美玲三人均明知上訴人欲以不實之國外匯款資料詐領款項等情），乙○○為賺取
至銀行開戶之不法利益十萬元，乃與上訴人共同基於意圖為自己不法所有之犯意聯絡
，先由上訴人先行取得華南銀行空白匯入匯款通知書用紙，再以電腦仿ＳＷＩＦＴ格
式套打匯入匯款金額法國法郎九十八萬二千元之內容，嗣偽造華南銀行新生分行襄理
劉雨筠印章、華銀新生來電日期戳記章及押碼自動核符章，並均蓋用在該匯款通知書
（共五聯）之第一聯代轉帳傳票上，以示該電文業經華南銀行新生分行自電訊系統接
收之證明，均足生損害於劉雨筠及華南銀行。乙○○則於八十五年八月二十一日，前
往設於台北縣新莊市○○路之華南銀行新莊分行，開設帳號00000000000
0號活期儲蓄存款帳戶，以供領款之用。又上訴人為提高前揭偽造匯入匯款電文之可
信度，再於同年十二月二十三日上午，前往陳明仁上址住處，責由陳明仁之妻潘美玲
，假冒華南銀行新生分行襄理劉雨筠名義，電話告知新莊分行將轉送收到之前揭匯入
匯款電文等語，並將該偽造之匯入匯款電文投入華南銀行新莊分行設於總行之信箱，
而由新莊分行於同日下午取回該電文之方式行使，足生損害於華南銀行新莊分行。嗣
致使該分行陷於錯誤，誤以為該國外匯入匯款電文係屬真正，交由該行行員何秀英辦
理，惟因何秀英於作業中無法鍵入而察覺該筆匯款有異，經電傳新生分行確定該電文
係屬偽造，乃不動聲色通知乙○○前往提領匯款，乙○○果於八十五年十二月二十四
日上午十時三十分許前往新莊分行欲領取該筆匯款，嗣因華南銀行新莊分行業已報警
前來處理，始查獲乙○○而未讓其領得該筆匯款，並追查而獲悉上情。因而撤銷第一
審關於上訴人部分之判決，改判仍依牽連犯關係論處上訴人共同行使偽造私文書，足
以生損害於他人罪刑，固非無見。
惟查：(一)、原判決對於認定上訴人先行取得華南銀行空白匯入匯款通知書用紙，套打
匯款法郎九十八萬二千元之內容，及偽造劉雨筠印章，加蓋其上而偽造該匯款通知書
第一聯代轉帳傳票之事實，並未於理由欄內說明其認定上訴人有此犯行所憑之證據及
認定之理由，自有理由不備之違誤。(二)、上訴人既始終否認夥同乙○○行使偽造文書
及詐欺未遂之犯行，而共犯乙○○行詐未遂被警查獲後，於警詢僅供稱：「和莊世宗
及綽號戽斗（按指陳明仁）等三人持偽造之國外匯入匯款通知書至華南銀行新莊分行
提款。」，及在偵查時供稱：「莊世宗要我去開戶，並通知我去提領，並說要分給我
十萬元。」、「（匯入匯款通知書）是莊世宗給我的。」等語（見八十六年度偵字第
五四四號卷第三頁、十八頁反面、三十一頁反面），均未提及上訴人有參與開戶、提
款之事。且上訴人於偵查中到庭時，乙○○與莊世宗均供稱：「不認識他」（見同上
卷第七十頁），凡此供詞，與原判決所認定為共犯之陳明仁供述上訴人參與其事之情
形不符，原審對於其等供詞何以不一，及乙○○有利於上訴人之供詞，何以不採，均
未說明其理由，遽以「證人陳明仁及莊世宗何以甘冒偽證罪相繩之危險」為認定上訴
人涉犯本件偽造文書及詐欺之論據，尚嫌速斷，猶有理由不備之違誤。(三)、原判決固
依據陳明仁之妻潘美玲之供述，認定上訴人拿出一張寫好的紙條，由潘美玲按照紙條
上之內容，冒華南銀行新生分行襄理劉雨筠名義，電話告知新莊分行將轉送收到之前
揭匯入匯款電文等語，然上訴人已否認其事實，而該紙條上之文字，經法務部調查局
鑑定結果，並非上訴人之筆跡，則該紙上之文字究竟何人所寫，是否為涉嫌共犯之陳
明仁、莊世宗或潘美玲之筆跡，為明瞭真相，均有深入查明之必要，原審未詳加調查
，遽行判決，亦有可議。上訴人上訴意旨執此指摘原判決關於上訴人之部分不當，非
全無理由，應認上訴人之部分仍有撤銷發回更審之原因。
二關於駁回部分（即乙○○部分）：
按刑事訴訟法第三百七十七條規定，上訴於第三審法院，非以判決違背法令為理由，
不得為之。是提起第三審上訴，應以原判決違背法令為理由，係屬法定要件。如果上
訴理由狀並未依據卷內訴訟資料，具體指摘原判決不適用何種法則或如何適用不當，
或所指摘原判決違法情事，顯與法律規定得為第三審上訴理由之違法情形，不相適合
時，均應認其上訴為違背法律上之程式，予以駁回。本件上訴人乙○○上訴理由，僅
謂「莊世宗跟伊講有一位親戚要從國外匯款，需要有人替他到銀行開戶，如匯款進來
，就通知莊世宗一起去領錢，伊完全不知被人利用，伊所用身分證、印章都是真的，
沒有偽造，原判決太重。」等語，並非以原判決違背法令為理由，提起上訴，且未依
據卷內訴訟資料，具體指摘原判決有何不當，則按照上開說明，其上訴即屬違背法律
上之程式，另其牽連所犯詐欺未遂部分，依法不得上訴於第三審法院，上訴人一併提
起上訴，亦非法之所許，均應從程序上予以駁回。
據上論結，應依刑事訴訟法第三百九十七條、第四百零一條、第三百九十五條前段，
判決如主文。
中　　　華　　　民　　　國　　九十三　　年　　 十一 　　月　　 十一 　　日
                              最高法院刑事第七庭
                                  審判長法官  莊　登　照
                                        法官  洪　明　輝
                                        法官  黃　一　鑫
                                        法官  魏　新　和
                                        法官  林　秀　夫
      右正本證明與原本無異
                                              書  記  官
中　　　華　　　民　　　國　　九十三　　年　　 十一 　　月　　 十六 　　日
                                                                  ｍ
